【裁判字號】    91,訴,720
【裁判日期】    920321
【裁判案由】    損害賠償
【裁判全文】
臺灣新竹地方法院民事判決  九十一年度訴字第七二○號
    原      告  乙○○
    被      告  丙○○
                甲○○
    訴訟代理人  彭火炎律師
右當事人間請求損害賠償事件，經原告提起附帶民事訴訟，由本院刑事庭裁定移送，
本院判決如左：
    主      文
被告應連帶給付原告新台幣貳拾萬元，及自民國九十一年八月六日起至清償日止，按
年息百分之五計算之利息。
原告其餘之訴駁回。
訴訟費用由被告連帶負擔三分之一，餘由原告負擔。
本判決第一項，於原告以新台幣陸萬柒仟元為被告供擔保後，得假執行；但被告如於
假執行程序實施前以新台幣貳拾萬元或等值之聯邦商業銀行新竹分行定期存單為原告
預供擔保，得免為假執行。
原告其餘假執行之聲請駁回。
    事實及理由
一、原告起訴主張：緣原告與被告丙○○於民國（下同）七十五年間結婚，感情初尚
    融洽，且育有一子楊文廷、一女楊雅婷。被告甲○○亦明知丙○○係有配偶之人
    ，二人竟於九十一年三月間某日起，在新竹縣湖口鄉某汽車旅館通姦，並自同年
    四月間起至同年五月二十日止，在被告丙○○上址住處同居，迨至同年五月二十
    日凌晨一時許，為原告報警查獲，被告二人通姦之犯行，並經本院九十一年度竹
    北簡字第一四二號刑事妨害婚姻事件判處罪刑確定，為此依侵權行為之法律關係
    ，請求被告二人連帶賠償原告精神上所受之損害。並聲明：
    (1)被告應連帶給付原告新台幣六十萬元及自起訴狀繕本送達之翌日起至清償日止
      ，按年息百分之五計算之利息。
    (2)願供擔保，請准宣告假執行。
二、被告則以：自認有通姦之事實，惟原告乙○○於八十年間，曾在外結交男友，事
    情曝光後，在楊隆源律師事務所達成協議；詎於九十年間，被告丙○○發現原告
    之生活作息又不正常，經常早出晚歸，孩子們更時常餓著肚子，嗣後被告丙○○
    及其子女、親友更於九十年四月一日早上親眼看到原告又結交了新男友。九十年
    四月二日清晨，被告丙○○，發現原告已不見蹤影，趕緊撥打原告之行動電話，
    原告卻將之掛斷，四處找尋，亦無消息，不得已乃於九十年六月一日向新竹縣警
    察局山崎所報案查尋，但原告仍音訊杳然。因原告一直沒有回家，被告丙○○又
    需工作，孩子們生活無人照料，被告甲○○知道被告情形後，同情被告處境，經
    常會買些水果、魚、肉、青菜至住處做飯給被告之孩子們吃，被告二人日久生情
    ，乃發生本件不當行為。本案被告對自己所犯錯誤，亦深感後悔，惟請求法官念
    在被告往昔尚知守法守紀，無不良前科紀錄，此次誤罹法網，已知改過，應尚值
    宥恕，而被告丙○○之父親已經七十餘歲，視力不良，身體健康狀況不佳，兒子
    楊文廷今年要上高中，女兒楊雅婷今年升國中三年級，正係需人教導及用錢之際
    ，又現在景氣非佳，很多廠商把工廠遷至大陸或國外，工作機會銳減，加上沈重
    之房貸壓力，使生活更加不易，及原告及被告丙○○本即感情破裂等情，賜准減
    輕賠償金額，以維家庭生計，至為感激。並聲明：
    (1)原告之訴及其假執行之聲請均駁回。
    (2)如受不利之判決，被告願提供現金或等值之聯邦商業銀行新竹分行可轉讓定期
      存單供擔保請准宣告免為假執行。
三、得心證理由：
（一）本件原告主張之事實，業據提出本院九十一年度竹北簡字第一四二號刑事判決
      一份為證，且經本院依職權調閱上開刑事卷證查明屬實，並為被告二人所不爭
      執，自堪信原告之主張為真實。
（二）按「因故意或過失，不法侵害他人之權利者，負損害賠償責任。故意以背於善
      良風俗之方法，加損害於他人者亦同」；「數人共同不法侵害他人之權利者，
      連帶負損害賠償責任」；「不法侵害他人之身體、健康、名譽、自由、信用、
      隱私、貞操，或不法侵害其他人格法益而情節重大者，被害人雖非財產上之損
      害，亦得請求賠償相當之金額。其名譽被侵害者，並得請求回復名譽之適當處
      分。」「前二項規定，於不法侵害他人基於父、母、子、女或配偶關係之身分
      法益而情節重大者，準用之。」，民法第一百八十四條第一項前段、第一百八
      十五條第一項、第一百九十五條第一項、第三項定有明文。本件案發時被告二
      人明知被告丙○○為有配偶之人，竟為通姦行為，自係不法侵害原告基於配偶
      關係而享有之身分法益，且情節重大，原告依據上開規定，請求被告連帶賠償
      慰撫金，洵屬有據。
（三）按法院對慰撫金之量定，應斟酌侵權之情節、兩造之身分、地位、經濟狀況等
      關係定之。本院審酌被告二人之通姦行為，干擾原告婚姻關係，破壞夫妻間共
      同生活之美滿與幸福，惟係在原告離家期間所發生，原告於九十年四月間離家
      後即未返家等情，有受理查尋人口案件電話登記表可憑（本院卷第二十頁），
      並據證人楊文廷到院證述在卷，且為原告所不爭執，則不論原告離家之原因為
      何，本件通姦事由於九十一年三月間發生，當時原告已離家將近一年，其與被
      告丙○○間均無夫妻生活，且其等感情早已不佳，原告所受之痛苦，本院認尚
      屬輕微。及原告受僱從事美髮業，月入約一萬餘元；被告丙○○任職誠豐交通
      有限公司，每月薪收入約二萬二千元，雖有房屋一棟約值三百餘萬元，但仍有
      貸款一百五十萬元，且其與原告所生之子女均由其扶養；被告甲○○九十年度
      之薪資所得約為四十萬元，現無業等情，認原告請求之慰撫金以二十萬元為適
      當，逾此部分則屬過高。從而，原告請求被告連帶給付二十萬元，及自起訴狀
      繕本送達翌日即九十一年八月六日起至清償日止，按年息百分之五計算之利息
      部分之範圍內，為有理由，應予准許，逾此部分之請求，為無理由，應予駁回
      。
四、兩造均陳明願供擔保，聲請宣告假執行或免為假執行，經核原告勝訴部分，均合
    於法律規定，爰分別酌定相當之擔保金額宣告之；至原告其餘假執行之聲請，因
    訴之駁回而失所依據，應予駁回。
五、訴訟費用負擔之依據：民事訴訟法第七十九條但書、第八十五條第二項。
中      華      民      國    九十二    年      三      月    二十一    日
                                  臺灣新竹地方法院民事第二庭
~B法      官  滕治平
右為正本係照原本作成。
如對本判決上訴，須於判決送達後廿日內向本院提出上訴狀。
~B法院書記官  洪儷容
中      華      民      國    九十二    年      三      月    二十五    日


司法院資訊處製作；財團法人民間司法改革基金會備份。
